【裁判字號】    99,聲,185
【裁判日期】    990527
【裁判案由】    返還擔保金
【裁判全文】
臺灣嘉義地方法院民事裁定  99年度聲字第185號
聲  請  人  嘉義縣民雄鄉農會
法定代理人  甲○○
相  對  人  乙○○
上列聲請人聲請返還擔保金事件，本院裁定如下：
    主  文
聲請駁回。
聲請程序費用由聲請人負擔。
    理  由
一、按訴訟終結後，供擔保人證明已定20日以上之期間，催告受
    擔保利益人行使權利而未行使，或法院依供擔保人之聲請，
    通知受擔保利益人於一定期間內行使權利並向法院為行使權
    利之證明而未證明者，法院應依供擔保人之聲請，以裁定命
    返還其提存物或保證書，民事訴訟法第104 條第1 項第3 款
    定有明文，依同法第106 條規定，於其他依法令供訴訟上之
    擔保者，亦準用之。其中所謂訴訟終結，在因假扣押或假處
    分所供擔保之場合，因該擔保係為保障受擔保利益人因該假
    扣押或假處分所受損害而設，倘執行法院已依假扣押或假處
    分裁定為假扣押或假處分之執行，則在供擔保人撤回假扣押
    或假處分之執行前，受擔保利益人所受損害仍可能繼續發生
    ，損害額既尚未確定，自難強令其行使權利，必待供擔保人
    已撤回假扣押或假處分之執行，始得謂為訴訟終結（最高法
    院87年臺抗字第234 號裁定意旨可資參照）。
二、聲請意旨略以：聲請人與相對人間假扣押事件，前依鈞院95
    年度裁全字第357 號民事裁定，提供擔保金以鈞院95年度存
    字第245 號提存事件提存後，聲請就相對人之財產為假扣押
    執行（95年度執全字第243 號）在案。茲因聲請人已定20日
    以上期間催告相對人行使權利，迄今逾期仍未行使，爰依提
    存法（96年修正前舊法）第16條規定聲請返還提存擔保金等
    語，並提出本院95年度裁全字第357 號民事裁定、95年度存
    字第245 號提存書及國庫存款收款書、95年度執全字第243
    號民事執行處函文、催告存證信函等影本為證。
三、聲請人上揭主張，經本院依職權調閱本院95年度裁全字第35
    7 號、95年度執全字第243 號假扣押保全程序暨執行卷、95
    年度存字第245 號擔保提存卷等，上開假扣押保全程序並未
    經撤銷或撤回，受擔保利益人即相對人有無發生損害、可能
    發生之損害均尚未確定，依首揭規定及說明，難認本件符合
    訴訟終結之情形，聲請人聲請返還擔保金，於法即有未合。
    又本件依提存法第18條規定得否返還提存擔保金，屬提存範
    疇，而本院提存所是否返還提存擔保金，應由提存所自行審
    酌，併此敘明。
四、依民事訴訟法第95條、第78條，裁定如主文。
中    華    民    國    99    年    5     月    27    日
                  民事第三庭法  官  陳端宜
上為正本係照原本作成。
如對本裁定抗告須於裁定送達後10日內向本院提出抗告狀。
中    華    民    國    99    年    5     月    27    日
                              書記官  黃意雯

司法院資訊處製作；財團法人民間司法改革基金會備份。
